【裁判字號】    95,上訴,94
【裁判日期】    950407
【裁判案由】    搶奪
【裁判全文】
臺灣高等法院臺南分院刑事判決          95年度上訴字第94號
上  訴  人
即  被  告  丙○○
指定辯護人  本院公設辯護人  丁○○
上列上訴人因搶奪案件，不服臺灣雲林地方法院94年度訴字第48
號中華民國94年11月15日第一審判決（起訴案號：臺灣雲林地方
法院檢察署93年度偵字第4098號、93年度核退偵字第237號），
提起上訴，本院判決如下：
    主  文
上訴駁回。
    事  實
一、丙○○與甲○○（經判決確定）曾是國中同學，丙○○有搶
    奪、麻醉藥品管理條例、毒品危害防制條例、槍砲彈藥刀械
    管制條例等前科紀錄，民國（下同）92年間因竊盜案件，經
    臺灣雲林地方法院92年易字248號判處有期徒刑4月，甫於93
    年1月8日因執行完畢。
二、甲○○、丙○○均有施用毒品習性，因需錢孔急，共同基於
    為自己不法所有之犯意聯絡，於93年5 月14日上午8 時許，
    由丙○○駕駛1 部車號不詳之深藍色自小客車，搭載甲○○
    至雲林縣古坑鄉○○村○○路14巷1 號之巷子外，推由甲○○進入行搶，丙○○則駕車在上開住處外巷子把風及接應逃
    逸。甲○○進入屋內後，見只有1 名86歲的老太太乙○○獨
    自在家，即下手硬扯斷乙○○所有掛在頸部之金項鍊1 條（
    附有1 只觀音玉墜），乙○○旋大聲呼叫，甲○○得手後即
    向外逃竄，逃至上開住處前庭院廣場，該金項鍊不慎掉落在
    地上，甲○○彎腰撿拾金項鍊，適為黃英美目睹，丙○○見
    狀立刻自巷子倒車至庭院前廣場接應甲○○，2 人旋即駕車
    逃逸，並即於同日上午8 時30分許，前往陳昭瑞所經營位於
    雲林縣斗六市○○路35號「瑞泰銀樓」，由甲○○下車持上
    開金項鍊進入店內變賣，得款7900元，2 人旋購買毒品施用
    而花用一空。
三、案經被害人乙○○訴由雲林縣警察局斗南分局報請臺灣雲林
    地方法院檢察署檢察官偵查起訴。
    理  由
甲、証據能力部分：
一、按被告以外之人於審判外之陳述，雖不符刑事訴訟法第一百
    五十九條之一至一百五十九條之四之規定，而經當事人於審
    判程序同意作為證據，法院審酌該言詞陳述或書面陳述作成
    時之情況，認為適當者，亦得為證據。當事人、代理人或辯
    護人於法院調查證據時，知有第一百五十九條第一項不得為
    證據之情形，而未於言詞辯論終結前聲明異議者，視為有前
    項之同意，刑事訴訟法第一百五十九條之五定有明文。
二、查本院準備程序及審判期日，被告對於証人即被害人乙○○
    、證人黃英美、陳昭瑞、共同被告甲○○於警詢時證述，均
    未爭執其等之証據能力，甲○○之警詢錄音帶經本院勘驗結
    果，與筆錄相符，有勘驗筆錄在本院卷可憑，共同被告不利
    於己之自白，應得為共犯之證據。揆之上開規定，自得為証
    據。
乙、實體方面：
一、訊據被告丙○○辯稱：「甲○○所言不實，我沒有參與本件
    犯案。」等語。
二、查共同被告甲○○搶奪被害人乙○○頸上金飾之情，業據被
    害人乙○○警詢指訴甚詳，並經證人黃英美、陳昭瑞於警詢
    證述明確，復有瑞泰銀樓飾金買入登記表等可資證明，共犯
    即共同被告甲○○亦經原審判決確定。
三、共同被告甲○○於警訊明確供認與被告丙○○一起犯本件搶
    奪案件，有警詢筆錄及本院勘驗筆錄（見本院卷第57-1頁）
    可稽，甲○○於偵查中改稱：「（問：是丙○○提議要搶奪
    的嗎？）沒有人提議要搶劫，是我們要去借錢，借不到錢，
    才去搶奪的。」，「我毒癮發作，打電話給丙○○，問他有
    無錢，他就開車來載我，在車上我問他有沒有錢，他說要跟
    人家借，因為借不到，所以就去搶了。」，「丙○○知不知
    道你要去搶奪？）也不知道。」，「（問：丙○○分到多少
    錢？）沒有分多少，因為我們買毒品施用了。」（見偵卷第
    36頁），甲○○於原審拒絕證言，於本院則稱：「當時偵查
    時，我有吸食毒品迷迷糊糊，而且和被告有仇恨，所以我只
    是嗯，後來我說不是和被告去的。」，「（問：本案你被警
    察逮捕後，為何會供出被告？）當時我人不舒服，有吸食Ｍ
    Ｆ２，說話並不是我自己可以控制的話。」等語（見本院卷
    第95年3 月28日筆錄），惟查；甲○○於警詢係自行供出共
    犯為被告丙○○，非經警誘導訊問，有錄音及筆錄可憑，甲○○偵查中亦供稱：與被告丙○○一起開車去借錢，借不到
    才用搶的，搶來的錢買毒品一起施用等情，可見甲○○行搶
    時，被告丙○○應在車上，而證人黃美英亦指認有2 名共犯
    參與犯案，其證稱：「案發當日約早上7時30分至8時左右，
    我至街上購買感冒藥回來，我在住處客廳從監視器（未錄影
    ）看見1 名歹徒，在庭院廣場前方彎腰在地上撿東西，該名
    歹徒從監視器中看見其背後體型壯碩，該名歹徒將東西檢起
    後，有1 部車子倒車（從巷子倒車至庭院）接應該名歹徒逃
    逸。」（93核退偵字237 號卷42頁背面），可認定該倒車接
    應之人為被告丙○○，證人甲○○警詢所供應屬實在，其於
    本院所證，應屬虛偽。
四、被告丙○○辯稱：甲○○為了93年3 月間1000元借款而心生
    不滿，本件是甲○○刻意誣陷云云。但查被告於本院稱：「
    （問：與證人甲○○交情如何？）之前不錯，後來因為金錢
    糾紛，他向我借錢，我向他要，他推託不還我。我和他弟弟
    比較好，和甲○○比較疏遠。是否因為這樣就對我不滿，我
    就不知道，自從我向他討錢以後，見面就沒有好臉色。」，
    「（問甲○○多久向你借錢？）九十三年三、四月借一千二
    、三百元，是分次借的，總共為一千二、三百元。」（見本
    院95年3 月28日筆錄），而甲○○稱：「（問：你和被告有
    何仇恨？）並不是仇恨，因為他作人奇奇怪怪，做事也不對
    ，所以心理對他比較不滿。」，「（問：九十三年五月你們
    二人有無時常在一起？）有在一起。和被告一起注射食海洛
    因。」等語，二人所稱不同，尚難採信甲○○對被告丙○○
    有任何仇怨，且甲○○搶奪後還和被告丙○○一起買毒品施
    用，將錢花用盡淨，顯見二人交情匪錢，被告丙○○所辯，
    應不足採信，其參與搶奪犯行，應堪認定。
五、核被告丙○○所為，均係犯刑法第325條第1項搶奪既遂罪，
    被告丙○○與已判決確定之甲○○間有犯意之聯絡，並各自
    擔任下手行搶、把風接應等行為之分擔，犯罪後共同銷贓，
    瓜分贓款，故均為共同正犯。被告丙○○曾因竊盜罪，經判
    處有期徒刑四月確定，並於93年1月8日執行完畢，五年以內
    再犯本件有期徒刑以上之罪，為累犯，依刑法第四十七條規
    定加重其刑。
六、原審因予適用刑法第28條、第325條第1項、第47條，並審酌
    被告丙○○前科累累，7 度入監服刑或戒治，又再犯本件搶
    奪罪，對1 名86歲老太太下手行搶等一切情狀，量處有期徒
    刑一年二月，本院核其認事用法俱無不合，量刑亦稱妥適，
    被告上訴意旨否認犯罪，為無理由，應予駁回。
據上論結，應依刑事訴訟法第368條，判決如主文。
本案經檢察官趙中岳到庭執行職務。
中    華    民    國    95    年    4     月    7     日
                  刑事第五庭    審判長法  官  楊明章
                                      法  官  顏基典
                                      法  官  楊子莊
以上正本證明與原本無異。
如不服本判決，應於收受本判決後十日內向本院提出上訴書狀。
其未敘述上訴理由者並得於提起上訴後十日內向本院補提理由書
狀（均須按他造當事人之人數附繕本）「切勿逕送上級法院」。
                                      書記官  王全龍
中    華    民    國    95    年    4     月    10    日
附錄本案論罪法條：
中華民國刑法第325條
(普通搶奪罪)
意圖為自己或第三人不法之所有，而搶奪他人之動產者，處 6 月
以上 5 年以下有期徒刑。
因而致人於死者，處無期徒刑或 7 年以上有期徒刑，致重傷者，
處 3 年以上 10 年以下有期徒刑。
第 1 項之未遂犯罰之。


司法院資訊處製作；財團法人民間司法改革基金會備份。
